【裁判字號】    89,重訴,201
【裁判日期】    890627
【裁判案由】    移轉所有權
【裁判全文】
臺灣士林地方法院民事判決  八十九年度重訴字第二○一號
    原      告  丁○○○
    訴訟代理人  許巍騰律師
                李怡卿律師
    被      告  財政部國有財產局臺灣北區辦事處
                (即被繼承人陳榮昌遺產管理人)
                            住.
    法定代理人  乙○○      住.
    訴訟代理人  甲○○      住.
                丙○○      住.
右當事人間請求移轉所有權事件，本院判決如左：
    主    文
被告應將坐落臺北市○○區○○段三小段四二五地號，面積八一四平方公尺，權利範
圍七六０分之三０四之土地所有權，及其上建物建號三一０一０號即門牌號碼臺北市
士林區○○街七十號二樓，面積三百十六點二三平方公尺，權利範圍二分之一，暨建
號三一０一二號即門牌號碼臺北市○○區○○街六十八號二樓，面積三百十五點二六
平方公尺，權利範圍二分之一之房屋所有權，移轉登記與原告。
訴訟費用由被告負擔。
    事    實
甲、原告方面：
  一、聲明：如主文所示。
  二、陳述：被告為訴外人陳榮昌之遺產管理人，陳榮昌於生前將坐落臺北市○○區
      ○○段三小段四二五地號之土地（下稱系爭土地）面積八一四平方公尺，權利
      範圍七六０分之三０四，及其地上建物即建號三一０一０號門牌號碼臺北市○
      ○區○○街七十號二樓，面積三一六‧二三平方公尺，權利範圍二分之一，及
      建號三一０一二號門牌號碼臺北市○○區○○街六十八號二樓，面積三一五‧
      二六平方公尺，權利範圍二分之一之房屋所有權（下稱系爭建物）贈與原告，
      詎系爭房地於辦妥移轉登記前，陳榮昌即已去世，原告依民法第一千一百七十
      九條第一項第三款之規定，向被告陳明債權，被告迄未依贈與契約之約定將房
      地所有權移轉原告，爰依贈與契約提起本訴。
  三、證據：提出臺灣士林地方法院八十四年度繼字第一八五民事裁定影本一份、贈
      與契約影本一份，並聲請訊問證人龍為、謝正義。
乙、被告方面：
  一、聲明：駁回原告之訴。
  二、陳述：原告所提之贈與契約並非真正。
  三、證據：提出原告八十七年二月十一日發函影本一份。
    理    由
一、本件原告起訴主張：訴外人陳榮昌於生前將其所有之系爭房地贈與原告，未及辦
    妥所有權移轉登記即行過世，經其向陳榮昌之遺產管理人即被告陳明債權，被告
    迄未將系爭房地所有權移轉予原告等情，爰提本訴；被告則以：系爭贈與契約不
    真正等語置辯。
二、原告主張陳榮昌於八十四年一月三十日死亡，被告為其遺產管理人之事實，業據
    提出與其所述相符之本院八十四年度繼字第一八五號民事裁定一份為證，並為被
    告所不爭執，堪信為真實。又原告主張訴外人陳榮昌於生前與原告訂有贈與契約
    ，願將系爭房地贈與原告之事實，業據提出贈與契約一份，然為被告否認該契約
    之真正。經查：證人即草擬該贈與契約之許巍騰律師到庭證稱：「當時八十三年
    間，是原告丁○○○和陳榮昌一起到我事務所，陳榮昌表示其無親人，願將名下
    房屋贈與原告丁○○○，但贈與稅經我計算，須一千多萬元，原告丁○○○表示
    無力負擔，我便為他們二人草擬贈與契約一式四份‧‧‧然後由原告丁○○○找
    一位證人即龍為，我再找事務所同事謝正義陪同前往陳榮昌住所經雙方及證人簽
    名，後來他們又回到事務所要求我蓋章，陳榮昌那一份沒拿回來，我便在其他三
    份後面蓋章，並先影印一份起來，隨即我又發現契約沒有蓋騎縫章、修改處也沒
    蓋章，因龍為先取一份回去，我便將剩下二份交給原告丁○○○帶回去補蓋，龍
    為那一份我不知道原告丁○○○有沒有處理。」等語（見本院八十九年六月十三
    日言詞辯論筆錄）；另證人即系爭贈與契約之見證人龍為亦證稱：「因為丁○○
    ○的小孩在我公司上班，我們認識，丁○○○要求我見證該贈與契約，我們便一
    同到北投某處，由謝先生誦讀契約條款，大家確實同意、見證後簽名」、「該契
    約後面立約人處，確實是陳榮昌親自簽名」等語（見本院八十九年六月十三日言
    詞辯論筆錄），堪認系爭贈與契約確為陳榮昌與原告所訂立，陳榮昌確有將系爭
    房地贈與原告之意。
三、按如甲方（按即陳榮昌）於辦妥所有權移轉登記予乙方（按即原告）前死亡，本
    契約則視為遺贈契約，有關本契約中，乙方應履行之條件，乙方仍應確實履行，
    觀諸系爭贈與契約第六條約定至明。次按以非經登記不得移轉之財產為贈與者，
    在未為移轉登記前，其贈與不生效力，固為民法第四百零七條所明定，惟當事人
    間對於無償贈與不動產之約定，如已互相表示意思一致，依同法第一百五十三條
    第一項之規定，其契約即為成立，縱未具備贈與契約特別生效之要件，要難謂其
    一般契約之效力亦未發生，債務人自應受此契約之拘束，負有移轉登記使生贈與
    效力之義務（最高法院四十一年度臺上字第一七五號判例參照）。又按交付遺贈
    物為遺產管理人之職務，民法第一千一百七十九條第一項第四款亦定有明文。被
    告為訴外人陳榮昌之遺產管理人，而系爭贈與契約確為陳榮昌與原告所訂立，陳
    榮昌確有將系爭房地贈與原告之意前已認定，而本院於八十六年四月十四日裁定
    命被繼承陳榮昌之債權人及受遺贈人，於該裁定最後登載新聞紙之一年二月個內
    ，報明債權及為願受遺贈與否之聲明，被告於八十六年五月二十五日將上開裁定
    登報，經本院調閱本院八十六年度家催字第二一號公示催告卷查明，現公示催告
    期間已屆滿，原告自得訴請被告交付遺贈物，從而原告訴請被告將系爭房地所有
    權移轉登記予原告，洵屬有理，應予准許。
四、據上論結，本件原告之訴為有理由，依民事訴訟法第七十八條判決如主文。
中      華      民      國    八十九    年      六      月    二十七    日
                                        臺灣士林地方法院民事第一庭
~B法      官  方彬彬
右為正本係照原本作成。
如對本判決上訴須於判決送達後廿日內向本院提出上訴狀。
中      華      民      國    八十九    年      六      月     三十     日
~B法院書記官  王琍瑩


司法院資訊處製作；財團法人民間司法改革基金會備份。
